臺灣彰化地方法院刑事裁定
110年度聲字第1188號
聲  請  人  臺灣彰化地方檢察署檢察官  
受  刑  人  陳世傑


上列聲請人因受刑人數罪併罰有2裁判以上，聲請定其應執行刑
（110年度執聲字第602號），本院裁定如下：
    主  文
陳世傑所犯如附表所示之罪及所處之刑，應執行有期徒刑捌月，
如易科罰金，以新臺幣壹仟元折算壹日。
    理  由
一、聲請意旨略以：受刑人陳世傑因不能安全駕駛致交通危險罪
    等案件，先後經判決確定如附表所示，應依刑法第53條、第
    51條第5款規定，定其應執行之刑，爰依刑事訴訟法第477條
    第1項，刑法第41條第1項、第8項聲請裁定等語。
二、按裁判確定前犯數罪者，併合處罰之；數罪併罰，有二裁判
    以上者，依刑法第51條之規定，定其應執行刑；數罪併罰，
    分別宣告其罪之刑，宣告多數有期徒刑者，於各刑中之最長
    期以上，各刑合併之刑期以下，定其刑期，但不得逾30年，
    刑法第50條第1項前段、第53條、第51條第5款分別定有明文
    。又犯最重本刑為5年以下有期徒刑以下之刑之罪，而受6月
    以下有期徒刑或拘役之宣告者，得以新臺幣1千元、2千元或
    3千元折算1日，易科罰金；第1項至第4項及第7項之規定，
    於數罪併罰之數罪均得易科罰金或易服社會勞動，其應執行
    之刑逾6月者，亦適用之，刑法第41條第1項前段、第8項分
    別定有明文。次按裁判確定前犯數罪而併合處罰之案件，有
    二以上之裁判，應依刑法第51條第5款至第7款定應執行之刑
    時，最後事實審法院即應據該院檢察官之聲請，以裁定定其
    應執行之刑，殊不能因數罪中之一部分犯罪之刑業經執行完
    畢，而認檢察官之聲請為不合法，予以駁回（最高法院47年
    台抗字第2號裁判要旨參照）。至已執行部分當不能重複執
    行，應由檢察官於指揮執行時扣除之，此與定應執行之刑之
    裁定無涉（最高法院81年度台抗字第28號、93年度台抗字第
    119號裁定要旨參照）。再按數罪併罰案件之實體裁判確定
    後，即生實質之確定力，除因增加經另案判決確定合於數罪
    併罰之其他犯罪，或原定應執行刑之數罪中有部分犯罪，因
    非常上訴、再審程序而經撤銷改判，或有赦免、減刑等情形
    ，致原裁判定刑之基礎已經變動，或其他客觀上有責罰顯不
    相當之特殊情形，為維護極重要之公共利益，而有另定應執
    行刑之必要者外，法院應受原確定裁定實質確定力之拘束。
    已經定應執行刑確定之各罪，除上開例外情形外，法院再就
    該各罪之全部或部分重複定其應執行刑，前、後二裁定對於
    同一宣告刑重複定刑，行為人顯有因同一行為遭受雙重處罰
    之危險，自均屬違反一事不再理原則，不以定刑之各罪範圍
    全部相同者為限。而定應執行刑，不僅攸關國家刑罰權之行
    使，於受刑人之權益亦有重大影響，除顯無必要或有急迫情
    形外，法院於裁定前，允宜予受刑人以言詞、書面或其他適
    當方式陳述意見之機會，程序保障更加周全（最高法院110
    年度台抗大字第486號裁定意旨參照）。
三、另按期間之計算，依民法之規定，刑事訴訟法第65條定有明
    文，而數罪併罰係有利於受刑人之規定，於適用上有疑義時
    ，當應從有利於受刑人之解釋，而關於判決確定日，刑事訴
    訟法既無應計算至當日時、分之明文規定，自應對受刑人作
    有利之解釋，以當日24時（即晚間12時）為判決確定時；是
    倘「某甲所犯子罪上訴期間10日於85年6月17日屆滿，若其
    未於85年6月17日晚間12時前向本院提出上訴書狀，即告確
    定。如某甲於85年6月17日晚上8時犯丑罪，子罪尚未確定，
    合於判決確定前犯罪之要件，應准定執行刑」，此有司法院
    （86）廳刑一字第23586號函，臺灣高等法院86年庭長法律
    問題研討會結論可資參照。依上說明，所謂最先裁判確定案
    件之確定日，如與後罪之犯罪日為同日，則因最先裁判確定
    之案件，係於確定當日之晚間12時，方發生確定之效力，故
    於後罪發生時，該最先確定之案件尚未發生確定效力，合於
    判決確定前犯數罪之要件，而應准定執行刑。
四、又法律上屬於自由裁量之事項，有其外部性界限及內部性界
    限，並非概無拘束。依據法律之具體規定，法院應在其範圍
    選擇為適當之裁判者，為外部性界限；而法院為裁判時，應
    考量法律之目的，及法律秩序之理念所在者，為內部性界限
    。法院為裁判時，二者均不得有所逾越（最高法院80年台非
    字第473 號裁判意旨可資參照）。是以數罪併罰，有2裁判
    以上，定其應執行之刑時，固屬於法院自由裁量之事項，然
    仍應受前揭外部性界限及內部性界限之拘束。
五、經查，本件受刑人陳世傑因不能安全駕駛致交通危險罪等案
    件，先後經臺灣南投地方法院（下稱南投地院）及本院判處
    如附表所示之刑，且均分別確定在案。其所犯如附表編號1
    、2之罪，於110年3月17日執行完畢，此有臺灣高等法院被
    告前案紀錄表及各該判決各1份在卷可查，惟揆諸首揭說明
    ，此乃檢察官於指揮執行時應予扣除已執行刑期之問題，與
    得否再裁定定其應執行之刑無涉。又最高法院110年度台抗
    大字第486號裁定主文雖明示：「已經裁判定應執行刑確定
    之各罪，如再就其各罪之全部或部分重複定應執行刑，均屬
    違反一事不再理原則，不以定刑之各罪範圍全部相同者為限
    」，然本件定執行刑符合「增加經另案判決確定合於數罪併
    罰之其他犯罪」，並有定應執行刑之必要，應符合上開最高
    法院見解所闡釋之例外情形，本件仍得再定應執行刑。是檢
    察官就如附表所示之各罪所處之刑聲請定其應執行之刑，本
    院審核認聲請為正當，並斟酌附表編號1、2所示之罪刑，前
    曾經南投地院定應執行有期徒刑5月確定，而並斟酌附表2、
    3所示之罪同為不能安全駕駛致交通危險罪，罪質相同，且
    附表3所示之罪與附表2所示之罪判決日期時間差距不足1月
    ，另附表1所示之罪係犯竊盜罪，與前開2罪，罪質不同，犯
    罪時間與附表2所示之罪僅相隔4日等情，定其應執行之刑，
    並諭知如易科罰金之折算標準。另本案僅聲請就附表所示3
    罪定其應執行之刑，牽涉案件情節單純，可資減讓之刑期幅
    度有限，顯無必要再命受刑人以言詞、書面或其他適當方式
    陳述意見，尚與最高法院刑事大法庭110年度台抗大字第489
    號裁定意旨無違，附此敘明。
六、依刑事訴訟法第477條第1項，刑法第53條、第51條第5款、
    第41條第1項前段、第8項，裁定如主文。
中　　華　　民　　國　　110 　年　　9 　　月　　30　　日
                  刑事第六庭  法  官  范馨元
以上正本證明與原本無異。
如不服本裁定，應於裁定送達後5 日內向本院提出抗告狀（須附
繕本）。
中　　華　　民　　國　　110 　年　　9 　　月　　30　　日
                              書記官  許原嘉  
附表：
受刑人陳世傑定應執行刑案件一覽表
編號 罪名 宣告刑 犯罪日期 偵查（自訴）機關年度案號         最後事實審            確定判決        備註       法院 案     號 判決日期 法院 案      號 判決確定日期     1 竊盜 有期徒刑3月 109.08.21 南投地檢109年度速偵字第258號 南投地院 109年度投簡字第467號 109.10.20 南投地院 109年度投簡字第467號 109.11.20 南投地檢109年度執字第2607號 經南投地院109年度聲字第765號定應執行有期徒刑5月 2 不能安全駕駛致交通危險罪 有期徒刑3月 109.08.17 南投地檢109年度速偵字第254號 南投地院 109年度投簡字第485號 109.11.02 南投地院 109年度投簡字第485號 109.12.03 南投地檢109年度執字第2640號  3 不能安全駕駛致交通危險罪 有期徒刑3月 109.11.20 彰化地檢109年度偵字第13245號 彰化地院 110年度交簡字第133號 110.01.15 彰化地院 110年度交簡字第133號 110.02.11 彰化地檢110年度執字第1089號